ACORDAO-COMPLETO-2543270

ACÓRDÃO 3698/2022 ATA 23/2022 - PRIMEIRA CÂMARA

VISTOS, relatados e discutidos estes autos de atos de concessão de pensões civis instituídas por ex-servidores do Departamento de Polícia Rodoviária Federal.
ACORDAM os Ministros do Tribunal de Contas da União, reunidos em sessão da Primeira Câmara, diante das razões expostas pelo Relator e com fundamento no art. 71, incisos III e IX, da Constituição Federal e no art. 39, inciso II, da Lei 8.443/1992, em:
9.1. considerar legais os atos de concessão das pensões civis instituídas por Manoel Marcelino Gomes, Maria Lucia de Carvalho Barroso, Gilberto Jose de Araujo e Antonio Evangelista da Silva, concedendo-lhes registro;
9.2. destacar do presente processo o ato de concessão da pensão civil instituída por Flavio da Silva, autuando-o em autos apartados e sobrestando sua apreciação até que o Supremo Tribunal Federal conclua os julgamentos da ADI 5.039/RO e do RE 1.162.672/SP, conforme procedimento fixado pelo Acórdão 1411/2021-TCU-Plenário.

PENSÃO CIVIL. Atos de Pensão civil da unidade emissora Departamento de Polícia Rodoviária Federal, enviados ao TCU pela unidade de controle interno CONTROLADORIA-GERAL DA UNIÃO para fins de análise e julgamento

Primeira Câmara

3. Interessados/Responsáveis:
3.1. Interessados: Ana Luisa Carvalho Barroso (XXX.607.683-XX); Ana Maria Carvalho Barroso (XXX.607.663-XX); Flavia Cristina Braga da Silva (XXX.314.787-XX); Iraci Sacramento da Silva (XXX.616.505-XX); Joaquim Barroso Filho (XXX.569.603-XX); Maria Jose Goulart da Silva (XXX.258.897-XX); Severina Medeiros Gomes (XXX.041.814-XX); Solange Braga da Silva (XXX.557.467-XX); Sonia Regina dos Santos Araujo (XXX.836.617-XX).

13.1. Ministros presentes: Vital do Rêgo (na Presidência), Walton Alencar Rodrigues (Relator), Benjamin Zymler e Jorge Oliveira.
13.2. Ministro-Substituto presente: Augusto Sherman Cavalcanti.

WALTON ALENCAR RODRIGUES

Adoto, como relatório, o parecer emitido pelo Ministério Público de Contas, representado pelo Procurador Rodrigo Medeiros de Lima (peça 11) :
	"Trata-se de processo consolidado com cinco atos de pensão civil emitidos pelo Departamento de Polícia Rodoviária Federal.
2.	Após análise dos atos, a Sefip propôs a legalidade e registro das concessões (peças 9-10) .
3.	Desde logo, este representante do Ministério Público de Contas da União anui à proposta da unidade técnica, exceto em relação ao ato de pensão civil instituída por Flávio da Silva (peça 7) , que era ocupante do cargo de policial rodoviário federal, e foi aposentado com fundamento no art. 1º, inciso I, da Lei Complementar (LC) 51/1985, pelos motivos a seguir expostos.
4.	Ao apreciar o processo TC Processo 023.224/2020-7, que trata da análise de atos de aposentadoria de ex-policiais rodoviários federais, com fundamento na LC 51/1985, o Plenário do Tribunal proferiu o Acórdão 1.411/2021, o qual, entre outras deliberações, determinou à Sefip que sobrestasse a análise de todos os atos de aposentadoria e pensões de integrantes da carreira policial até que haja o desfecho definitivo do referido processo, in verbis (grifos inseridos) :
ACORDAM os Ministros do Tribunal de Contas da União, reunidos em sessão do Plenário, diante das razões expostas pelo Relator, com fundamento no art. 71, inciso III, da Constituição Federal e nos arts. 1º, inciso V, 39, inciso II, e 45 da Lei 8.443/1992, em:
9.1. sobrestar a apreciação do presente processo, até que o Supremo Tribunal Federal conclua os julgamentos da ADI 5.039/RO e do RE 1.162.672/SP, determinando-se à Sefip que acompanhe o andamento de ambos os processos;
9.2. determinar à Sefip que sobreste a análise de todos os atos de aposentadoria emitidos em favor de integrantes da carreira policial e que se encontram submetidos à apreciação deste Tribunal, assim como as pensões deles decorrentes, até que haja o desfecho definitivo do presente processo;
9.3. diante da manutenção do quadro decisório no âmbito do Supremo Tribunal Federal, autorizar o relator do presente processo, de ofício ou a pedido de qualquer Ministro, a dar prosseguimento ao feito, haja vista que, à luz do entendimento recentemente adotado nos autos do RE 636.553, o sobrestamento do processo de forma indefinida poderá ensejar o registro tácito dos atos de concessão encaminhados a este Tribunal, assim como a impossibilidade de se lhes promover a revisão de ofício; e
9.4. encaminhar cópia do inteiro teor da presente deliberação ao relator do RE 1.162.672/SP, Ministro Dias Toffoli, ao órgão jurisdicionado, ao Ministério da Justiça e Segurança Pública, à Secretaria Especial de Previdência e Trabalho do Ministério da Economia e à Advocacia-Geral da União.
5.	Assim, considerando que ainda não houve o desfecho do citado processo, opinamos pelo sobrestamento da análise do ato à peça 7, tendo em vista que trata de pensão civil instituída por ex-integrante da carreira policial aposentado com fundamento na LC 51/1985.
6.	Essa providência foi adotada pela Primeira Câmara do Tribunal, no âmbito do TC Processo 020.702/2021-3, Acórdão 18.682/2021, ao apreciar situação semelhante à destes autos."

não há

Procurador Rodrigo Medeiros de Lima.

PENSÕES CIVIS. DEPARTAMENTO DE POLÍCIA RODOVIÁRIA FEDERAL. DESTAQUE DE UM ATO. SOBRESTAMENTO DA APRECIAÇÃO ATÉ QUE O SUPREMO TRIBUNAL FEDERAL CONCLUA OS JULGAMENTOS DA ADI 5.039/RO E DO RE 1.162.672/SP. LEGALIDADE DOS DEMAIS ATOS.

PENSÃO CIVIL (PCIV)

Secretaria de Fiscalização de Integridade de Atos e Pagamentos de Pessoal e de Benefícios Sociais (Sefip).

Trata-se de cinco atos de pensão civil, emitidos pelo Departamento de Polícia Rodoviária Federal, submetidos à apreciação desta Corte para fins de registro.
A Sefip propõe a legalidade e o correspondente registro dos atos ora em análise.
O Parquet especializado diverge quanto ao ato relativo ao instituidor Flavio da Silva (peça 7) , opinando pelo sobrestamento da análise do respectivo ato, tendo em vista que trata de pensão civil instituída por ex-integrante da carreira policial aposentado com fundamento na Lei Complementar 51/1985.
Anuo ao encaminhamento proposto pelo Ministério Público de Contas, acolhendo as conclusões de seu parecer como razões de decidir.
Como bem ponderou o MP/TCU, por meio do Acórdão 1411/2021-TCU-Plenário (TC Processo 023.224/2020-7) , da relatoria do E. Ministro Benjamim Zymler, este Tribunal decidiu:
9.1. sobrestar a apreciação do presente processo, até que o Supremo Tribunal Federal conclua os julgamentos da ADI 5.039/RO e do RE 1.162.672/SP, determinando-se à Sefip que acompanhe o andamento de ambos os processos;
9.2. determinar à Sefip que sobreste a análise de todos os atos de aposentadoria emitidos em favor de integrantes da carreira policial e que se encontram submetidos à apreciação deste Tribunal, assim como as pensões deles decorrentes, até que haja o desfecho definitivo do presente processo;
Portanto, a questão de mérito que se discute na referida concessão trata do alcance do fundamento legal conferido pela Lei Complementar 51/1985, a ser decidido pelo Supremo Tribunal Federal no âmbito da ADI 5.039/RO e do RE 1.162.672/SP. 
Assim, em consonância com o Acórdão 1411/2021-TCU-Plenário, o ato de pensão civil instituído por Flavio da Silva deve ser destacado dos presentes autos, com a autuação de processo apartado e o sobrestamento de sua apreciação, até que o STF conclua os julgamentos sobre a matéria.
Quanto aos demais atos, devem ser considerados legais e registrados, como previsto nos artigos 1º, inciso V, e 39, inciso II, da Lei 8.443/1992 e no artigo 260, § 1º, do Regimento Interno do TCU.
TCU, Sala das Sessões, em 12 de julho de 2022.
WALTON ALENCAR RODRIGUES 
Relator